【裁判字號】    92,上訴,4117
【裁判日期】    921217
【裁判案由】    妨害國幣懲治條例等
【裁判全文】
臺灣高等法院刑事判決                          九十二年度上訴字第四一一七號
    上  訴  人  臺灣板橋地方法院檢察署檢察官
    上  訴  人
    即  被  告  丙○○
    選任辯護人  林憲同律師
    被      告  乙○○
    指定辯護人  本院公設辯護人  甲○○
右上訴人因被告妨害國幣懲治條例等案件，不服臺灣板橋地方法院九十二年度訴字第
七六號，中華民國九十二年九月二十九日第一審判決（起訴案號：臺灣板橋地方法院
檢察署九十一年度偵字第一四八四七號）提起上訴，本院判決如左：
    主  文
原判決撤銷。
丙○○連續意圖供行使之用，而偽造幣券，處有期徒刑陸年陸月。扣案之新臺幣伍佰
元偽鈔成品陸拾貳張、新臺幣壹仟元偽鈔半成品陸拾陸張（惟屬貳拾貳大張，每大張
內含紙新臺幣壹仟元偽鈔，未經分割）；驗鈔機壹部；筆、美工刀各多支、膠帶多
捲之偽鈔製造工具壹批（臺北市政府警察局萬華分局證物袋編號十二）；伍佰元、貳
佰元、花紋等木頭印章共計貳拾個（臺北市政府警察局萬華分局證物袋編號八）；
電腦磁碟機貳部；偽鈔空白原紙壹批（臺北市政府警察局萬華分局證物袋編號十三）
；防偽線貳批（臺北市政府警察局萬華分局證物袋編號十四與十四之一）；塗漆原料
貳批（臺北市政府警察局萬華分局證物袋編號十五、十六）；與電腦壹部（無硬碟、
無外殼），均沒收。
乙○○意圖供行使之用而收集偽造之通用紙幣，處有期徒刑參年。扣案之新臺幣壹仟
元偽造成品壹張、新壹幣伍佰元偽鈔成品伍張，均沒收。
    事  實
一、丙○○基於意圖供行使之用，而偽造幣券之概括犯意，連續於民國九十一年間某
    日起至八月九日下午九時三十分許，在臺灣地區某不詳地點及臺北縣板橋市○○
    街一三八巷一弄三０八號四樓，利用電腦、空白原紙、防偽線、塗漆原料、五百
    元等木頭章、驗鈔機一台及製造工具一批等物，而偽造面額新臺幣五百元及一千
    元之紙幣成品多紙，並有尚未完全偽造之半成品，其中偽造新臺幣一千元紙幣成
    品一張，半成品計六十六張『惟屬二十二大張，每大張內含三紙一千元紙幣，未
    經分割』，偽造新臺幣五百元紙幣成品計六十七張。偽造之方式為就一千元之偽
    鈔部分，係以彩色噴墨方式仿印，以螢光筆繪製仿紙張螢光纖維絲，水印以灰色
    墨在紙張背面仿造，安全線以彩色噴墨在紙張背面仿製，另以黏貼箔膜（含面額
    數字）仿鈔券正面五段裸露部分，左下角面額數字以亮光物質仿折光變色油墨；
    就五百元之偽鈔部分，均以彩色噴墨方式仿印，無隱藏字及凹版印文凸起效果，
    以螢光筆繪製仿紙張螢光纖維絲，水印以灰色墨在紙張背面仿造，安全線號碼Ａ
    Ｎ0000000ＵＤ者，以紙條黏貼在紙張背面仿製，其餘以彩色噴墨在紙張
    背面仿製，另以黏貼箔膜（含面額數字）仿鈔券正面五段裸露部分，左下角面額
    數字以亮光物質仿折光變色油墨之方式偽造。丙○○以上開方式，偽造幣券既遂
    （就偽鈔成品部分），及偽造幣券未遂（就偽鈔半成品部分）。乙○○與丙○○
    係同居男女朋友關係，明知丙○○有偽造新臺幣，因在其與丙○○共同居住之房
    間內桌上看見千元偽鈔一張及五百元偽鈔五張，竟基於意圖供行使之用而收集偽
    造之通用貨幣之犯意，將上開偽鈔放置在自己之皮包內而收集之。
二、嗣於九十一年八月九日下午九時三十分許，為警根據線報持原審法院所開立之搜
    索票在臺北縣板橋市○○街一三八巷一弄三０八號四樓丙○○與乙○○之租屋處
    內當場查獲，並在丙○○之房間內扣得新臺幣一千元偽鈔半成品計六十六張（即
    還未偽造完成，惟屬二十二大張，每大張內含三紙偽造之新臺幣一千元紙幣，未
    經分割）、五百元木頭章一個；在丙○○之上址租屋處內之廚房扣得五百元偽鈔
    成品六十二張與驗鈔機一部；在乙○○之皮包內扣得新臺幣一千元偽鈔成品一張
    、新臺幣五百元偽鈔成品五張。警方且在丙○○所駕駛之Ｅ七─六七九號（起訴
    書誤繕為ＥＴ─六七九號）營業用小客車後行李箱扣得均係丙○○所有供偽造紙
    鈔所用之左列物品：(1)筆、美工刀各多支；膠帶多捲之偽鈔製造工具一批（臺北
    市政府警察局萬華分局證物袋編號十二）；(2)五百元、二百元、花紋等木頭印章
    共計二十三個（含前開五百元木頭章一個，因警方將該章與在前開計程車後行李
    箱所找到之印章放在一起，見臺北市政府警察局萬華分局證物袋編號八）；(3)電
    腦磁碟機二部；(4)偽鈔空白原紙一批（臺北市政府警察局萬華分局證物袋編號十
    三）；(5)防偽線二批（臺北市政府警察局萬華分局證物袋編號十四與十四之一）
    ；(6)塗漆原料二批（臺北市政府警察局萬華分局證物袋編號十五、十六）；(7)電
    腦一部（無硬碟、無外殼）等物。
三、案經臺北市政府警察局萬華分局報告臺灣板橋地方法院檢察署檢察官偵查起訴。
    理  由
一、訊據上訴人即被告丙○○固坦承警方於九十一年八月九日下午九時三十分許，在
    其位於臺北縣板橋市○○街一三八巷一弄三０八號四樓租屋處之房間內扣得新臺
    幣一千元偽鈔半成品計六十六張（惟屬二十二大張，每大張內含三紙新臺幣一千
    元紙幣，未經分割）、五百元木頭章一個；在其上址租屋處內之廚房扣得五百元
    偽鈔成品六十二張與驗鈔機一部。警方且在其所駕駛之Ｅ七─六七九號營業用小
    客車後行李箱扣得左列物品：(1)筆、美工刀各多支；膠帶多捲工具一批（臺北市
    政府警察局萬華分局證物袋編號十二）；(2)五百元、二百元、花紋等木頭印章共
    計二十三個（臺北市政府警察局萬華分局證物袋編號八）；(3)電腦磁碟機二部；
    (4)空白原紙一批（臺北市政府警察局萬華分局證物袋編號十三）；(5)防偽線二批
    （臺北市政府警察局萬華分局證物袋編號十四與十四之一）；(6)塗漆原料二批（
    臺北市政府警察局萬華分局證物袋編號十五、十六）；(7)電腦一部（無硬碟、無
    外殼）等物，被告乙○○亦坦承警方於右揭時地，在伊皮包內扣得新臺幣一千元
    偽鈔成品一張、新臺幣五百元偽鈔成品五張等情，惟被告丙○○、乙○○均矢口
    否認有何涉犯偽造幣券、意圖供行使而收集偽造通用貨幣之犯行。被告丙○○辯
    稱：伊職業是開計程車，車號是Ｅ七─六七九號，在該計程車上後行李箱扣到之
    所有物品是綽號『阿忠』即李忠和，當天伊載李忠和，他提前下車未拿走，至於
    房子係李忠和租的，裏面的東西也是李忠和的云云；被告乙○○辯稱：伊不知皮
    包查到的是偽鈔，錢是丙○○的，沒有要拿去用云云。經查：
（一）被告丙○○部分
    1.警方如何根據線報持原審法院所開立之搜索票，於九十一年八月九日下午九時
      三十分許，在被告丙○○之上址臺北縣板橋市○○街一三八巷一弄三０八號四
      樓租屋處，被告丙○○之房間內扣得新臺幣一千元偽鈔半成品計六十六張（惟
      屬二十二大張，每大張內含三紙新臺幣一千元紙幣，未經分割）、五百元木頭
      章一個；在被告丙○○之上址租屋處內之廚房扣得五百元偽鈔成品六十二張與
      驗鈔機一部。警方且在被告丙○○所駕駛之Ｅ七─六七九號營業用小客車後行
      李箱扣得左列物品：(1)筆、美工刀各多支；膠帶多捲之偽鈔製造工具一批（臺
      北市政府警察局萬華分局證物袋編號十二）；(2)五百元、二百元、花紋等木頭
      印章共計二十三個（臺北市政府警察局萬華分局證物袋編號八）；(3)電腦磁碟
      機二部；(4)偽鈔空白原紙一批（臺北市政府警察局萬華分局證物袋編號十三）
      ；(5)防偽線二批（臺北市政府警察局萬華分局證物袋編號十四與十四之一）；
      (6)塗漆原料二批（臺北市政府警察局萬華分局證物袋編號十五、十六）；(7)電
      腦一部（無硬碟、無外殼）等物等情，業據證人即當天查獲該等物品之警員陳
      嘉賓、陳旭昇與高一峰於原審時到庭結證明確（見原審卷第一六三頁至第一六
      五頁）。
    2.按李忠和固曾坐過被告丙○○所駕駛之Ｅ七─六七九號計程車，惟李忠和從來
      沒有將行李或東西放在被告丙○○之前開計程車之後行李箱內，即李忠和最多
      偶而只帶一個手提帶或塑膠帶，裡面有放衣服，然該等物品均是放在李忠和座
      位旁邊，根本沒有放在後行李箱內，且前開在被告丙○○上址租屋處與計程車
      內所查獲之物品，均不是李忠和所有，與彼無關等情，業據證人李忠和於原審
      證述甚詳（見原審卷第一五八頁至第一六二頁）。而車號Ｅ七─六七九號之計
      程車係被告丙○○所駕駛等情，業據被告丙○○供述屬實，李忠和既未放有任
      何東西在被告丙○○所駕駛之前開計程車後座行李箱內，故警方所查扣到之物
      品，應係被告丙○○所有，堪以認定。被告丙○○前開辯詞，實不足採信。
    3.次查，被告固於本院審理時辯稱上址臺北縣板橋市○○街一三八巷一弄三○八
      號四樓房子，係李忠和所承租。惟該房子確係被告丙○○與其同居女友即同案
      被告乙○○於被警方查獲之前十幾天，向房東張河川所承租，張河川在交屋之
      前，曾將該處清潔整理後，始交付予丙○○、乙○○居住、使用，當時該處並
      無任何東西，更不可能有新臺幣一千元偽鈔半成品計六十六張（惟屬二十二大
      張，每大張內含三紙新臺幣一千元紙幣，未經分割）、五百元木頭章一個、五
      百元偽鈔成品六十二張與驗鈔機一部等物一節，業據證人張河川在警詢、原審
      具結證述明確（見偵卷第十九頁、原審卷第一六二頁至第一六三頁），又證人
      邱美娟於警訊時亦證稱：房子是乙○○、丙○○二人所租的等語（見偵卷第二
      六頁反面），核與被告丙○○於警訊時坦承係以每月六千元向張河川租得等語
      （見偵卷第十五頁反面）相符，足認上開台北縣板橋市○○街一三八巷一弄三
      ○八號四樓之房間係被告丙○○向張河川所承租無訛。而在被告丙○○向房東
      張河川承租上址臺北縣板橋市○○街一三八巷一弄三０八號四樓，張河川所交
      付之房屋並未有何與製造偽鈔有關之物品。
    4.又上開經警查獲之臺北縣板橋市○○街一三八巷一弄三０八號四樓之處，既係
      被告丙○○向張河川所承租，而其等所承租其中二間房間，均係由被告丙○○
      在居住、使用，廚房亦均由彼使用等情，業據證人張河川結證如前。又證人張
      河川於警詢及偵查中證稱：伊將上開二間房間出租予被告丙○○時，僅有衣櫥
      及彈簧床，其他都是空的等語（見偵卷第一○四、一○五、一○九頁），是證
      人張河川將上開房屋出租予被告丙○○時，該房間內，除衣櫥及彈簧床外，應
      無其他物品，而該房間及廚房又均係被告丙○○在居住、使用，是除衣櫥及彈
      簧床外，應全屬被告丙○○所持有之物，被告丙○○自無法諉而不知。再參以
      經警在被告丙○○所使用之廚房內烘碗機下查獲五百元偽鈔成品六十二張及廚
      房內驗鈔機一部、在一房間內查扣到刻有５００之木頭章一個，而在另一房間
      內之天花板上，查扣到千元偽鈔半成品二十二大張，衡諸查扣上開物品之地點
      ，不論在廚房內烘碗機下或係在房間內之天花板內，均係熟知該環境、且時常
      使用該地點之人為了避免被他人查覺，才會將之置放他人所不會探究之處所，
      而被告丙○○既係為在該處居住、使用該房間及廚房之人，實無可能就查扣到
      之偽鈔及刻有５００之木頭章，毫無所知。又為警在被告丙○○所使用之Ｅ七
      ─六七九號營業用小客車上，亦查扣有偽鈔製造工具一批、偽鈔空白原紙、偽
      鈔防偽線、偽鈔製造塗料、偽鈔製造漆料各一批等物如前，而為警所查扣到之
      製造偽鈔之相關工具、材料及偽鈔之成品、半成品，分別係在被告丙○○之住
      所及被告丙○○自己所使用、駕駛之上開車輛內查獲，若如被告丙○○所述，
      上開車內查扣到之物品係李忠和所有，為何在被告丙○○之上址住處，亦查扣
      有同屬製造偽鈔之工具「刻有５００之木頭章」一枚及千元、五百元偽鈔之成
      品及半成品？益徵被告丙○○實有為本件偽造紙鈔之犯行，洵堪認定。
    5.另上開扣案之新臺幣五百元偽鈔成品六十二張均係屬偽鈔，該批五百元偽鈔均
      以彩色噴墨方式仿印，無隱藏字及凹版印文凸起效果，紙質與真鈔不同，以螢
      光筆繪製仿紙張螢光纖維絲，水印以灰色墨在紙張背面仿造，安全線號碼ＡＮ
      0000000ＵＤ者，以紙條黏貼在紙張背面仿製，其餘以彩色噴墨在紙張
      背面仿製，另以黏貼箔膜（含面額數字）仿鈔券正面五段裸露部分，無折光變
      色效果；左下角面額數字以亮光物質仿折光變色油墨，無折光變色反應等情，
      亦有原審卷附中央銀行發行局九十一年八月十三日台央發字第０九一００四六
      一九八號函與九十二年二月十八日台央發字第０九二００一三四七八號函可稽
      （按又該局為建立偽鈔資料庫需要，已抽存五百元偽鈔一張）。足徵前開扣案
      之紙鈔成品係屬偽鈔，而尚未製作完成之半成品更屬偽鈔，當無疑義（因尚未
      製作完成之鈔票不可能由私人持有，故該等半成品應屬偽鈔）。
    6.此外，復有警方在被告丙○○位於臺北縣板橋市○○街一三八巷一弄三０八號
      四樓租屋處，被告丙○○之房間內扣得新臺幣一千元偽鈔半成品計六十六張（
      惟屬二十二大張，每大張內含三紙新臺幣一千元紙幣，未經分割）、五百元木
      頭章一個；在被告丙○○之上址租屋處內之廚房扣得五百元偽鈔成品六十二張
      與驗鈔機一部。在被告丙○○所駕駛之Ｅ七─六七九號營業用小客車後行李箱
      扣得被告丙○○所有供偽造紙鈔所用之左列物品：(1)筆、美工刀各多支；膠帶
      多捲之偽鈔製造工具一批（臺北市政府警察局萬華分局證物袋編號十二）；(2)
      五百元、二百元、花紋等木頭印章共計二十三個（臺北市政府警察局萬華分局
      證物袋編號八）；(3)電腦磁碟機二部；(4)偽鈔空白原紙一批（臺北市政府警察
      局萬華分局證物袋編號十三）；(5)防偽線二批（臺北市政府警察局萬華分局證
      物袋編號十四與十四之一）；(6)塗漆原料二批（臺北市政府警察局萬華分局證
      物袋編號十五、十六）；(7)電腦一部（無硬碟、無外殼）等物，足資佐證。而
      本件被告所犯扣案之物與另案馬炳信 (台灣板橋地方法院九十二年度訴字第一
      四八九號)、李忠和 (台灣板橋地方法院檢察署九十一年度偵字第一三八二二
      號、一六五一四號、一七四二三號起訴書)扣案之物均屬不同，足証並非馬炳
      信、李忠和遺留在被告場所之物，而馬炳信案件已判決確定，現在執行中。李
      忠和已起訴現在審理中，均認非與被告共同犯罪，皆有上開案件判決書、起訴
      書在卷可按 (見原審卷第二四六、三三八頁)被告請求傳訊馬炳信、李忠和並
      調閱各該案卷，本院認事証已明，即無此必要，併此敘明。
    7.綜上所述，被告丙○○確有於前揭時地，意圖供行使之用，而偽造幣券之犯行
      ，事證明確，堪以認定。
（二）被告乙○○部分
    1.警方如何根據線報持原審法院所開立之搜索票，於九十一年八月九日下午九時
      三十分許，在上址臺北縣板橋市○○街一三八巷一弄三０八號四樓租屋處，被
      告乙○○與其男友即同案被告丙○○所使用之房間內，自被告乙○○所有之皮
      包內查扣新臺幣一千元偽鈔成品一張、新臺幣五百元偽鈔成品五張等情，業據
      證人即當天查獲該等物品之警員陳嘉賓、陳旭昇與高一峰於原審時到庭結證明
      確（見原審卷第第一六三頁至第一六五頁），復有臺北市政府警察局萬華分局
      扣押物品目錄表附卷可稽（見偵卷第十頁）。足徵上開扣案之一千元偽鈔一張
      以及五百元偽鈔五張確係自被告乙○○之皮包內查獲，而為被告乙○○所持有
      ，誠屬無疑。
    2.而扣案之新臺幣一千元偽鈔成品一張、新臺幣五百元偽鈔成品五張均係屬偽鈔
      ，該張一千元偽鈔係以彩色噴墨方式仿印，無隱藏字及凹版印文凸起效果，紙
      質與真鈔不同，以螢光筆繪製仿紙張螢光纖維絲，水印以灰色墨在紙張背面仿
      造，安全線以彩色噴墨在紙張背面仿製，另以黏貼箔膜（含面額數字）仿鈔券
      正面五段裸露部分，無折光變色效果，左下角面額數字以亮光物質仿折光變色
      油墨，無折光變色反應；該五張五百元偽鈔均以彩色噴墨方式仿印，無隱藏字
      及凹版印文凸起效果，紙質與真鈔不同，以螢光筆繪製仿紙張螢光纖維絲，水
      印以灰色墨在紙張背面仿造，安全線號碼ＡＮ0000000ＵＤ者，以紙條
      黏貼在紙張背面仿製，其餘以彩色噴墨在紙張背面仿製，另以黏貼箔膜（含面
      額數字）仿鈔券正面五段裸露部分，無折光變色效果；左下角面額數字以亮光
      物質仿折光變色油墨，無折光變色反應等情，亦有原審卷附中央銀行發行局九
      十一年八月十三日台央發字第０九一００四六一九八號函與九十二年二月十八
      日台央發字第０九二００一三四七八號函可稽。足徵前開扣案之紙鈔成品係屬
      偽鈔，當無疑義。
    3.被告乙○○固辯謂：伊不知查到的是偽鈔等語。惟查：被告乙○○與同案被告
      丙○○係為同居男女朋友關係，二人一同居住在上開台北縣板橋市○○街一三
      八巷一弄三○八號四樓即為警查獲偽鈔與製造偽鈔工具之地點，業據證人張河
      川於警詢、原審中證述甚詳，已如前所述。亦與證人陳光輝、邱美娟於偵查中
      陳稱：查獲處係丙○○與乙○○的同居地等語互核相符，被告乙○○既與同案
      被告丙○○同居查獲處，雖無證據足以証明其有參與共同偽造幣券情事，但衡
      諸常情被告乙○○對於同案被告丙○○偽造國幣等情，應無諉為不知之理。且
      被告乙○○迭於警、偵訊、原審以及本院審理時均自承係在伊與丙○○同居之
      房間內桌上發現偽鈔，而放在伊的皮包內或供為支付租金之用，或供為支付車
      租之用等語（見偵卷第二九頁反面、第九六頁反面、原審卷第一六六頁、本院
      卷九十二年十二月三日審判筆錄）。足認被告乙○○係明知上開扣案之一千元
      鈔票一張、五百元鈔五張係為偽鈔，而予以收集之並意圖供行使之用。而非如
      同案被告丙○○於本院審理時所陳稱：一千元偽鈔一張是伊開計程車收到的，
      原以為是真鈔就交給乙○○等語（見本院卷九十二年十二月三日審判筆錄），
      被告丙○○所述，顯係迴護女友乙○○之詞，洵不足採信。
    4.綜上所述，被告乙○○確有意圖供行使而收集偽造之通用紙幣之犯行，罪證明
      確，應予以論罪科刑。
二、論罪科刑：
（一）被告丙○○部分：按中央銀行於五十年七月一日在臺復業，並委託臺灣銀行發
      行新臺幣，自是時起，新臺幣已具有國幣之功能，如有偽造行為，應依妨害國
      幣懲治條例治罪，此有大法官會議釋字第九十九號解釋及最高法院五十六年度
      臺上字第二一七一號判例可資參照，是核被告丙○○所為，係犯妨害國幣懲治
      條例第三條第一項之偽造幣券既遂罪，及同條例第三條第三項、第一項之偽造
      幣券未遂罪。偽造幣券既遂、未遂之犯行，時間緊接，所犯構成要件相同，顯
      係出於概括之犯意反覆為之，為連續犯，應依刑法第五十六條之規定，論以較
      重之偽造幣券既遂罪，並加重其刑。
（二）被告乙○○部分：核被告乙○○所為，係犯刑法第一百九十六條第一項意圖供
      行使之用而收集偽造通用紙幣罪。公訴人認被告乙○○係犯妨害國幣懲治條例
      第三條第一項之偽造幣券罪，惟被告乙○○係基於意圖供行使而收集偽造之通
      用紙幣，起訴事實已敘明，為起訴效力所及，法院應一併審理，已如前述，並
      無參與被告丙○○之偽造幣券犯行，自應論以刑法第一百九十六條第一項意圖
      供行使之用而收集偽造通用紙幣罪，公訴人起訴法條應予變更。
三、關於臺灣板橋地方法院檢察署九十二年度偵字第八七九六號移送併辦部分：
（一）移送併辦意旨略以：丙○○與馬炳信（已經原審法院判決確定）共同意圖供行
      使之用，自民國九十一年九月間起，在臺北縣板橋市○○路○段四四三巷五六
      號二樓住處，組電腦、彩色印表機、掃描器等設備，並利用製造偽鈔軟體光碟
      片及磁片，在上址以彩色噴墨方式仿印，復以螢光筆繪製紙張螢光纖維絲等手
      法，接續偽造一千元、五百元及二百元紙鈔及美金十元紙鈔。王慧文（已經起
      訴）與馬炳信係同居男女朋友關係，知悉馬炳信有偽造新臺幣後，竟意圖供行
      使之用而收集、交付偽造之通用貨幣之概括犯意，自九十一年九月間起，收受
      馬炳信、丙○○交付偽造之新臺幣一千元及五百元紙鈔，由王慧文先後二次以
      一千元真假鈔一比四之比例，五百元真假鈔一比三之比例，在臺北市木柵區價
      賣予真實姓名年籍不詳綽號「布丁」之女子，嗣王慧文於九十一年九月十七日
      ，持偽造新臺幣一千元紙鈔一百張、五百元紙鈔一百九十五張欲前往臺北市木
      柵區欲賣予姓名年籍不詳綽號「小劉」之成年男子時，在臺北縣板橋市○○路
      四四二巷五六號前為警查獲，因認被告丙○○與馬炳信共同犯有妨害國幣懲治
      條例第三條第一項之偽造幣券罪嫌及刑法第二百零一條第一項偽造有價證券罪
      嫌云云。
（二）按犯罪事實應依證據認定之，無證據不得推定其犯罪事實；又不能證明被告犯
      罪者，應諭知無罪之判決；刑事訴訟法第一百五十四條、第三百零一條第一項
      分別定有明文。又犯罪事實之認定，應憑真實之證據，倘證據是否真實尚欠明
      確，自難以擬制推測之方法，為其判斷之基礎；而認定犯罪事實之證據係指足
      以認定被告確有犯罪行為之積極證據而言，該項證據自須適合於被告犯罪事實
      之認定，始得採為斷罪資料，最高法院五十三年著有臺上字第六五六號、二十
      九年上字第三一０五號判例。
（三）移送意旨認被告丙○○涉犯妨害國幣懲治條例第三條第一項之偽造幣券罪嫌及
      刑法第二百零一條第一項偽造有價證券罪嫌，無非以共犯馬炳信、王慧文之供
      述，以及扣案之偽造新臺幣一千元紙鈔成品一百五十張、半成品一百五十張、
      偽造新臺幣五百元紙鈔三百四十四張、半成品八百九十七張、偽造新臺幣二百
      元紙鈔半成品四十二張、偽造美金十元紙鈔三張、供偽造貨幣使用之電腦鍵盤
      二臺、光碟機七臺、掃描器二臺、印表機四臺、傳真機一臺、電腦主機三臺、
      滑鼠一個、偽鈔防偽續一百○九張、製造偽鈔軟體光碟片十八張、製造偽鈔軟
      體磁片二張等物，中央銀行發行局九十二年一月六日臺央發字第○九二○○○
      六八○八號函、法務部調查局九十二年二月十四日調科貳字第○九二○○○○
      八七六○號鑑定通知書，為主要論據。
（四）訊據被告丙○○固坦承臺北市憲兵隊於九十一年九月十七日下午五時三十分許
      ，至臺北縣板橋市○○路○段四四三巷五十六號二樓馬炳信住處，伊正在該處
      ，惟矢口否認有何涉偽造幣券及偽造有價證券之犯行，辯稱：伊當時係去該處
      吸食安非他命等語。
（五）證人即共犯馬炳信雖於原審審理時陳稱：防偽線係丙○○買來的，在上址一個
      星期間丙○○來教伊如何製造偽鈔的，幾乎每天來教云云（見原審卷第二八六
      頁至第二八七頁），惟為被告丙○○所否認，辯稱：上址住處所有物品都是馬
      炳信的，不是伊的，伊未提供任何電腦與技術給馬炳信來製作偽鈔，伊沒有與
      馬炳信製作偽鈔等語。且馬炳信涉嫌違反妨害國幣懲治條例案件，業經原審法
      院論以連續意圖供行使之用，而偽造幣券罪，判處有期徒刑五年二月並已確定
      在案，有原審法院九十二年度訴字第一四八九號判決附卷可佐（見原審卷第三
      三八頁至第三四一頁），依該判決理由欄一所載：「至被告於本院審理時另辯
      稱：伊係與丙○○、王慧文共同偽造云云，經查，證人丙○○迭於警訊及偵查
      中否認有偽造偽鈔之情事（見偵卷第八十一頁背面），而證人即同案被告王慧
      文除於警訊、偵查供承其拿製造完成之偽鈔外出兌換真鈔外，亦否認其有參與
      偽造之行為，且依被告於警訊時自承其係利用電腦在家自行製作偽鈔等語（見
      偵卷第十頁背面），於檢察官聲請羈押之本院訊問時亦供稱：（法官問：王慧
      文是否參與印製偽鈔？）沒有等語（見本院九十一年聲羈字第五五一號卷第四
      頁），嗣於本院調查時復供稱：伊在偵訊中說是丙○○做的是為了交保等語（
      見本院九十二年七月九日訊問筆錄），足見被告上開指稱與丙○○、王慧文共
      同偽造偽鈔云云，尚非足取；雖證人王慧文於偵查中曾證稱：伊有看到他（即
      丙○○）用電腦列印一千元的偽鈔，都是丙○○拿給伊叫伊拿去賣的云云（見
      偵卷第七十六頁背面及第一百一十八頁背面），然觀諸證人王慧文對於其身上
      所查獲之偽造新臺幣壹仟元紙鈔一百張、伍百元紙鈔一百九十五張，其於警訊
      時係證稱：不是馬炳信給伊的，是伊在住處整理衣櫃找到的云云（見偵卷第八
      頁背面），於偵查初訊時又證稱：（問：警方在你身上查到的千元偽鈔及五百
      元偽鈔何來？）是馬炳信交給伊的云云，是以證人王慧文就偽鈔何來乙節，前
      後證詞反覆不一，顯有事後編串之虞，自難遽為採信。」等語，顯見被告丙○
      ○並未參與馬炳信偽造幣券及偽造有價證券之犯行，堪予認定。是以，證人馬
      炳信在前開不利被告丙○○之證詞，不足採信。此外，亦查無其他積極證據足
      徵被告丙○○確實有公訴人移送併辦意旨所指之犯行，自難論被告丙○○以偽
      造幣券、偽造有價證券罪，原應為被告丙○○無罪之諭知，惟因公訴人對於該
      部分與本件被告丙○○偽造幣券之犯行具有裁判上一罪之關係，故不另為無罪
      之諭知。至扣案之物已在另案九十二年度訴字第一四八九號馬炳信偽造貨幣案
      件諭知沒收，附此敘明。
四、原審以被告丙○○罪證明確，予以論罪科刑，對被告乙○○為諭知無罪，固非無
    見，惟查：(一)、被告丙○○未參與馬炳信偽造幣券、偽造有價證券，原審誤認被
    告丙○○與馬炳信共同犯之，尚有未合。(二)、被告乙○○明知扣案之一千元紙鈔
    一張、五百元紙五張係屬偽鈔，竟意圖供行使之用而收集之，係犯刑法第一百九
    十六條第一項意圖供行使之用而收集偽造之通用紙幣罪，已如前所述，原審竟誤
    為被告乙○○無罪之諭知，亦有未當。上訴人即被告丙○○提起上訴，否認犯罪
    而指摘原判決不當；檢察官就被告江麗部分提起上訴，指摘原判決不當，均非全
    無理由，自應由本院將原審判決予以撤銷改判。爰審酌被告丙○○偽造幣券，被
    告乙○○明知上開扣案紙鈔係屬偽鈔，竟意圖供行使之用而收集之，擾亂社會金
    融秩序，且彼等正值壯年，不思向上，竟以此非法手段思謀暴利，且彼等犯後飾
    詞卸責，態度不佳，毫無悔意等一切情狀，分別量處如主文第二、三項所示之刑
    ，以資懲儆。
五、扣案之被告丙○○所有新臺幣五百元偽鈔成品共計六十二張、新臺幣一千元偽鈔
    半成品計六十六張（惟屬二十二大張，每大張內含三紙新臺幣一千元紙幣偽鈔，
    未經分割）等物，不問屬於犯人與否，均應依妨害國幣懲治條例第六條宣告沒收
    ；再扣案驗鈔機一部；筆、美工刀各多支；膠帶多捲之偽鈔製造工具一批（臺北
    市政府警察局萬華分局證物袋編號十二）；五百元、二百元、花紋等木頭印章共
    計二十三個（警方將該章與在計程車後行李箱所找到之印章放在一起，見臺北市
    政府警察局萬華分局證物袋編號八）；電腦磁碟機二部；偽鈔空白原紙一批（臺
    北市政府警察局萬華分局證物袋編號十三）；防偽線二批（臺北市政府警察局萬
    華分局證物袋編號十四與十四之一）塗漆原料二批（臺北市政府警察局萬華分局
    證物袋編號十五、十六）；與電腦一部（無硬碟、無外殼）等物，應係被告丙○
    ○所有供偽造幣券所用之物，該等物品，應依刑法第三十八條第一項第二款、第
    三項之規定宣告沒收。扣案之被告乙○○所有新臺幣一千元偽鈔成品一張、新臺
    幣五百元偽鈔成品共計五張等物，不問屬於犯人與否，均應依妨害國幣懲治條例
    第六條宣告沒收。
據上論斷，應依刑事訴訟法第三百六十九條第一項前段、第三百六十四條、第三百條
、第二百九十九條第一項前段，妨害國幣懲治條例第三條第一項、第六條，刑法第十
一條前段、第五十六條、第一百九十六條第一項、第三十八條第一項第二款、第三項
，罰金罰鍰提高標準條例第一條前段，判決如主文。
本案經檢察官施慶堂到庭執行職務。
中      華      民      國    九十二    年     十二     月     十七     日
                              臺灣高等法院刑事第三庭
                                  審判長法  官  張  連  財
                                        法  官  張  傳  栗
                                        法  官  黃  金  富
右正本證明與原本無異。
如不服本判決，應於收受送達後十日內向本院提出上訴書狀，其未敘述上訴之理由者
並得於提起上訴後十日內向本院補提理由書（均須按他造當事人之人數附繕本）。
                                        書記官  江  采  廷
中      華      民      國    九十二    年     十二     月     十八     日
附錄：本判決論罪科刑法條全文
妨害國幣懲治條例第三條
意圖供行使之用，而偽造、變造帣者，處無期徒刑或五年以上有期徒刑，得併科五千
元以下罰金。
犯前項之罪，因而擾亂金融，情節重大者，處死刑。
第一項之未遂犯罰之。
刑法第一百九十六條 (行使收集或交付偽造變造通貨、幣券罪)
行使偽造、變造之通用貨幣、紙幣、銀行券，或意圖供行使之用而收集或交付於人者
，處三年以上十年以下有期徒刑，得併科五千元以下罰金。
收受後方知為偽造、變造之通用貨幣、紙幣、銀行券而仍行使，或意圖供行使之用而
交付於人者，處五百元以下罰金。
第一項之未遂犯罰之。


司法院資訊處製作；財團法人民間司法改革基金會備份。
